【裁判字號】    92,台上,5287
【裁判日期】    920925
【裁判案由】    違反槍砲彈藥刀械管制條例
【裁判全文】
最高法院刑事判決                              九十二年度台上字第五二八七號
    上  訴  人  台灣高等法院台南分院檢察署檢察官
    被      告  甲○○
                        （現另案在台灣雲林監獄執行中）
右上訴人因被告違反槍砲彈藥刀械管制條例案件，不服台灣高等法院台南分院中華民
國九十二年五月二十一日第二審判決（九十一年度上訴字第一三一０號，起訴案號：
台灣雲林地方法院檢察署八十八年度偵字第七一八號），提起上訴，本院判決如左：
    主  文
原判決關於違反槍砲彈藥刀械管制條例部分撤銷，發回台灣高等法院台南分院。
    理  由
本件原判決認定被告甲○○於民國八十七年十二月間某日，在雲林縣林內鄉林中村三
號水門邊，受友人「林連發」（即「林志明」，據被告稱已死亡）之託，同時未經許
可而寄藏如原判決附表四所示之具殺傷力之改造手槍、子彈及土製爆裂物；嗣於同附
表所示之時、地為警查獲等情。因而撤銷第一審判決，改判仍依想像競合犯關係從一
重論處被告未經許可，寄藏爆裂物罪刑，固非無見。
惟查：(一)、按科刑判決所認定之事實，若與其所採用之證據內容不相適合者，即屬證
據上之理由矛盾，其判決為當然違背法令。原判決採用被告之供述，認定其附表四所
示之改造手槍、子彈及土製爆裂物等物，均係被告於「八十七年十二月間某日」受「
林連發」（即「林志明」）之託而寄藏等情，而論以未經許可，寄藏爆裂物等罪。惟
卷查被告在原審迭次供稱：上述手槍、子彈及土製爆裂物等物，係林志明在「八十八
年十月至十一月間」（或稱係在八十八年十月間）寄藏的等語（見原審卷(一)第九十三
頁、第一二一頁、第一四七頁、第一八五頁、第一八七頁）。原判決認定被告係於「
八十七年十二月間某日」受林連發之託，而寄藏上開槍、彈及爆裂物一節，似與被告
上開供述不符。又卷查被告在警詢時，對於其如何持有如原判決附表四編號八所示之
改造長槍一支，係供稱：「（問：你所持有之改造長槍在何處購買？多少錢買的？）
我在台中市某模型玩具店以新台幣一萬四千元購買」等語（見田中分局田警刑字第三
九九七號警卷第二頁）。於第一審調查時亦迭稱：上述扣案之長槍係於台中市模型玩
具店所購買等語。並稱：「……四五手槍（指警方於八十九年八月二十一日在台中縣
大里市查獲之改造四五手槍一支）及三十顆子彈都是向蕭安池買的……Ｍ１６子彈及
長槍則是收藏用的，是在台中市○○路大德模型玩具店買的」，「玩具手槍及子彈半
成品是在模型玩具店買的，有殺傷力的手槍及子彈是向蕭安池購買的」等語（見一審
卷第一七二頁、一七四頁、一七五頁、一八六頁、二０六頁）。若其所述屬實，則原
判決附表四編號八、十一所示之「改造長槍一支」及「四五改造手槍一支」，係被告
分別向台中市模型玩具店及蕭安池所購得，而非受「林連發」之寄藏而持有。原判決
上開事實之認定，與其所採用之證據內容未盡相符，難謂無證據上理由矛盾之違誤。
究竟被告上揭所陳是否可信？實情為何？此與被告犯罪時間之認定，暨被告持有上揭
「改造長槍」及「四五改造手槍」部分，究應論以寄藏或持有之罪名有關。原審對此
未詳加根究明白，遽行判決，尚嫌調查未盡。(二)、卷查被告於八十九年七月二十五日
，在彰化縣二水鄉○○村○○路○段二一一號前，除被警方查獲如原判決附表四編號
八所示之改造長槍一支外，同時被查獲「武士刀」一把；而被告於警詢時亦供承該把
「武士刀」為其所有，有警詢筆錄及該「武士刀」照片一張附卷可稽（見田中分局田
警刑字第三九九七號警卷第一頁反面、第七頁）。又被告在警詢時已供承伊有自行改
造如原判決附表四編號八所示「長槍」之行為。於第一審又供稱伊有改造子彈之行為
；並稱「扣案之鑽床、電鑽、大、小鑽頭、攻牙鑽頭是鑽彈頭改造槍枝用的」，「鑽
頭、鉗子、銼刀、電鑽是作為改造子彈用的」等語（見同上警卷第二頁、一審卷第一
七四頁、一七五頁、一八六頁、第二０六頁）。若其所述均屬實情，則被告似有未經
許可持有「武士刀」及改造槍枝、子彈之行為。究竟被告所述是否屬實？上開查扣之
「武士刀」一把是否屬於槍砲彈藥刀械管制條例所管制之刀械？若是，則其未經許可
持有管制刀械及改造槍枝、子彈之行為是否為本件起訴效力所及？應否一併論究？原
判決對此未併予調查及說明，亦有調查未盡及理由不備之違誤。(三)、原判決於理由第
四段內說明：「扣案如附表四編號一、二、三、七至十二所示之槍彈及土製爆裂物等
物，為違禁物，爰依刑法第三十八條第一項第一款之規定沒收之」等旨；惟又稱：「
又附表四編號四、十之子彈各一顆、編號十二之子彈二顆，因鑑驗試射用罄，非屬違
禁物，毋庸另為沒收之諭知」云云（見原判決第十面第八行至第十二行）。其關於原
判決附表編號十、十二所示之子彈應否諭知沒收之說明，理由前後矛盾。又原判決理
由既說明其附表四編號四、十、十二所示之子彈，因鑑驗試射用罄，非屬違禁物，均
毋庸諭知沒收等旨。然其主文第二項竟又將包括原判決附表四編號四、十、十二所示
子彈在內之槍、彈及爆裂物一併諭知沒收；其主文之記載與理由之說明，不相一致，
亦有理由矛盾之違誤。(四)、按採為判決基礎之證據資料，必須經過調查程序，以顯出
於審判庭者，始與直接審理主義相符，否則其所踐行之訴訟程序，即有違背法令。原
判決採用扣案如原判決附表編號一至四、七至十二所示之改造手槍、子彈及爆裂物作
為本案判決之重要證據之一，並於主文內將上述手槍、子彈及爆裂物諭知沒收。然並
未於審判期日將上述證物逐一提示予被告，令其辨認。僅於審判筆錄內籠統記載「對
扣案物（提示）有何意見？」，有原審審判筆錄可稽（見原審卷(二)第七十三頁）。依
上說明，其對於訴訟程序之踐行，亦屬違法。以上或為檢察官上訴意旨所指摘，或為
本院得依職權調查之事項，應認原判決關於違反槍砲彈藥刀械管制條例部分有撤銷發
回之原因。
據上論結，應依刑事訴訟法第三百九十七條、第四百零一條，判決如主文。
中      華      民      國    九十二    年      九      月    二十五    日
                              最高法院刑事第六庭
                                  審判長法官  吳  雄  銘
                                        法官  石  木  欽
                                        法官  郭  毓  洲
                                        法官  吳  三  龍
                                        法官  張  祺  祥
      右正本證明與原本無異
                                              書  記  官
中      華      民      國    九十二    年      九      月     三十     日
                                                                        Ｒ


司法院資訊處製作；財團法人民間司法改革基金會備份。
